【裁判字號】    98,易,2134
【裁判日期】    980831
【裁判案由】    竊盜
【裁判全文】
臺灣臺北地方法院刑事判決              98年度易字第2134號
公  訴  人  臺灣臺北地方法院檢察署檢察官
被      告  丙○○
                   （另案寄押於臺灣士林看守所）
上列被告因竊盜案件，經檢察官提起公訴（98年度偵字第8892號
、98年度偵字第13900號），本院判決如下：
    主  文
丙○○攜帶兇器竊盜，累犯，處有期徒刑玖月，未扣案螺絲起子
壹支沒收；又竊盜，未遂，累犯，處有期徒刑肆月。應執行有期
徒刑拾月，未扣案螺絲起子壹支沒收。
其餘被訴部分無罪。
    事  實
一、丙○○曾因竊盜案件，經臺灣板橋地方法院以95年度簡字第
    1297號判決判處有期徒刑5月，又因違反毒品危害防制條例
    案件，經上開法院以94年度訴字第2555號判決判處應執行有
    期徒刑1年8月（施用第一級毒品、第二級毒品之罪分別判處
    有期徒刑1年2月、7月），嗣又因詐欺案件，經臺灣士林地
    方法院以96年度士簡字第28號判決判處有期徒刑5月，嗣因
    適用中華民國九十六年罪犯減刑條例，經臺灣士林地方法院
    以96年度聲減字第1476號裁定，將上列各罪分別減為有期徒
    刑2月15日、7月、3月15日及2月15日，並定應執行刑為有期
    徒刑1年2月確定，而於民國96年8月21日縮刑期滿執行完畢
    。詎仍不知悔改，竟意圖為自己不法之所有，於如附表編號
    1所示之時間及地點，以如附表編號1所示之方式，竊取如附
    表編號1所示被害人之財物得手。復另行意圖為自己不法之
    所有，於如附表編號2所示之時間及地點，以如附表編號2所
    示之方式，欲竊取如附表編號2所示被害人之財物，惟尚未
    拿取之際，因該車車用警報器響起，丙○○恐事跡敗露，遂
    匆忙離去而未得逞。嗣經如附表所示被害人發覺後報警，為
    警分別在如附表所示之車輛上採集指紋，經送比對鑑定結果
    為丙○○之指紋，始查悉上情。
二、案經甲○○訴由臺北市政府警察局萬華分局報請臺灣臺北地
    方法院檢察署檢察官偵查起訴。
    理  由
壹、有罪部分：
甲、證據能力
    按被告以外之人於審判外之言詞或書面陳述，除法律有規定
    者外，不得作為證據。又被告以外之人於審判外之陳述，雖
    不符前4條之規定，而經當事人於審判程序同意作為證據，
    法院審酌該言詞陳述或書面陳述作成時之情況，認為適當者
    ，亦得為證據。當事人、代理人或辯護人於法院調查證據時
    ，知有第159條第1項不得為證據之情形，而未於言詞辯論終
    結前聲明異議者，視為有前項同意，刑事訴訟法159條第1項
    、第159條之5分別定有明文。查本判決以下所引證據，檢察
    官、被告均並不爭執證據能力，復未曾於言詞辯論終結前聲
    明異議，本院審酌該等證據作成時之情況，並無違法取證及
    證明力過低之瑕疵，亦認以之作為證據為適當，依前揭規定
    說明，自得為證據。
乙、實體方面
一、訊據被告丙○○對上開事實坦承不諱，並有下列事證可稽：
  (一)如附表編號1所示之事實，業據告訴人甲○○於警詢時指訴
    明確（見臺灣臺北地方法院檢察署98年度偵字第8892號偵查
    卷宗第8頁至第9頁，以下簡稱偵字第8892號卷），並有內政
    部刑事警察局98年1月6日刑紋字第0970198964號鑑驗書1份
    （見同偵查卷第23頁至第25頁）、臺北市政府警察局萬華分
    局流水編號00000000號刑案現場勘察報告1份（見同偵查卷
    第26頁至第31頁）、97年12月17日北市警萬分瑞字第378號
    刑事案件證物採驗紀錄表1紙（見同偵查卷第33頁）、現場
    筆記1張及現場照片13張（見同偵查卷第34頁至第41頁）附
    卷可憑。
  (二)如附表編號2所示之事實，業據被害人乙○○於警詢時指訴
    明確（見臺灣臺北地方法院檢察署98年度偵字第13900號偵
    查卷宗第10頁至第11頁），並有內政部警政署刑事警察局
    98年2月20日刑紋字第0980015510號鑑驗書（見同偵查卷第
    28頁至第30頁）、臺北市政府警察局萬華分局流水編號0000
    0000號刑案現場勘察報告各1份（見同偵查卷第31頁至第35
    頁），及現場照片10張（見同偵卷第36頁至第40頁）附卷可
    憑。
  (三)綜上，足以認定被告前開出於任意性之自白與事實相符。本
    案事證明確，被告犯行均堪以認定，均應依法論科。
二、按刑法第321條第1項第3款攜帶兇器竊盜罪，所稱之兇器，
    乃依一般社會觀念足以對人之生命、身體、安全構成威脅，
    而具有危險性之「器械」而言，而磚塊、石頭乃自然界之物
    質，尚難謂為通常之「器械」，從而持磚塊、石頭砸毀他人
    車窗竊盜部分，尚難論以攜帶兇器竊盜罪（最高法院92年度
    台非字第38號判決參照）。復按刑法第321條第1項第3款之
    攜帶兇器竊盜罪，係以行為人攜帶兇器竊盜為其加重條件，
    此所謂兇器，其種類並無限制，凡客觀上足對人之生命、身
    體、安全構成威脅，具有危險性之兇器均屬之，且祇須行竊
    時攜帶此種具有危險性之兇器為已足，並不以攜帶之初有行
    兇之意圖為必要，亦即行為人攜帶兇器有行兇之可能，客觀
    上具有危險性，即為已足，至其主觀上有無持以行兇或反抗
    之意思，尚非所問（最高法院79年台上第5253號判例、同院
    74年度第3次刑事庭會議決議意旨可資參照）。查被告於如
    附表編號1所示時、地行竊時所攜帶之螺絲起子1支，固未扣
    案，惟該工具既能毀壞堅固之車窗玻璃，其質地必屬堅硬，
    客觀上顯足以對於他人之生命、身體構成威脅而具有危險性
    ，屬刑法所謂兇器甚明。核被告如附表編號1所示之行為，
    係犯刑法第321條第1項第3款之攜帶兇器竊盜罪及同法第354
    條之毀損罪，就毀損罪之部分，起訴書犯罪事實已論及，僅
    未及明確記載並有論罪法條漏引之情形，惟仍無損屬公訴範
    圍，附此敘明；如附表編號2所示之行為，係犯刑法第320條
    第3項、第1項之普通竊盜未遂罪。被告毀損告訴人甲○○如
    附表編號1所示自用小客車車窗玻璃之目的係在竊取車內財
    物，與其加重竊盜行為乃基於同一犯罪決意，是其上開毀損
    與加重竊盜行為，雖然在時間上略有差距，然均係以重疊性
    極高的動作遂行偷竊財物之目的，在法的評價上仍屬一行為
    ，而同時觸犯毀損罪及攜帶兇器加重竊盜罪，具有想像競合
    犯之關係，應依刑法第55條之規定，從一重之攜帶兇器加重
    竊盜罪論處。被告所犯如附表編號1、2所示之2罪，犯意個
    別，行為互殊，應予分論併罰。又被告有如事實欄所載之科
    刑及刑之執行記錄，有臺灣高等法院被告前案紀錄表1份存
    卷可佐，其於有期徒刑執行完畢後，5年內故意再犯本案有
    期徒刑以上之2罪，均為累犯，應依刑法第47條第1項規定，
    分別加重其刑。再被告已著手於附表編號2犯罪行為之實施
    ，惟未竊得財物而不遂，為未遂犯，爰依刑法第25條第2項
    規定減輕其刑，並就前開累犯加重事項，依刑法第71條之規
    定先加後減之。爰審酌被告前已有多次竊盜之前科，素行不
    佳，且年輕體壯，竟不思以正途謀生，僅因缺錢花用，即妄
    以竊盜手段不勞而獲，危害社會治安，所為實非可取，惟念
    其犯後坦承犯行，態度尚可等一切情狀，分別量處如主文所
    示之刑，並定其應執行之刑，以示懲儆。末按被告所犯為數
    罪併罰，其中之一罪雖得易科罰金，但因與不得易科之他罪
    合併處罰之結果，於定執行刑時，祇須將各罪之刑合併裁量
    ，不得易科罰金合併執行（司法院大法官會議釋字第144號
    解釋意旨參照），是本院於定執行刑時，自不得諭知易科罰
    金，併此敘明。
三、被告為如附表編號1所示加重竊盜犯行所用之螺絲起子1支，
    為被告所有，且係供犯本案附表編號1所示犯罪所用之物，
    復已丟棄等情，業據被告供承明確，是上開螺絲起子1支雖
    未扣案，惟尚無證據證明業已滅失，爰依刑法第38條第1項
    第2款之規定諭知沒收。至被告用以為如附表編號2所示犯行
    之石頭，係被告隨意自路旁拾得，復已丟棄，並未扣案等情
    ，業經被告供述在卷，客觀上亦無證據證明該石頭係被告所
    有，爰不另為沒收之宣告，併此敘明。
貳、無罪部分:
一、公訴意旨另略以: 被告丙○○意圖為自己不法之所有，於97
    年12月1日至12日間某日，在臺北市○○區○○路1段145號
    「艋舺公園地下停車場」內，以客觀上足以傷人之螺絲起子
    ，破壞被害人丁○○所有停放在該處之車牌號碼6070-EY號
    自用小客車駕駛座側之車窗玻璃（毀損部分未具告訴），而
    竊取車內之衛星導航1臺（價值新臺幣〈下同〉3,000元），
    因認被告此部分之犯行，亦涉犯刑法第321條第1項第3款之
    加重竊盜罪嫌。
二、按犯罪事實應依證據認定之，無證據不得認定犯罪事實；又
    不能證明被告犯罪者，應諭知無罪之判決；被告或共犯之自
    白，不得作為有罪判決之唯一證據，仍應調查其他必要之證
    據，以察其是否與事實相符，刑事訴訟法第154條第2項、第
    301條第1項、第156條第2項分別定有明文。又刑事訴訟上證
    明之資料，無論其為直接或間接證據，均須達於通常一般之
    人均不致有所懷疑，而得確信其為真實之程度，始得據為有
    罪之認定，若其關於被告是否犯罪之證明未能達此程度，而
    有合理懷疑之存在，致使無從形成有罪之確信，根據「罪證
    有疑，利於被告」之證據法則，即不得遽為不利被告之認定
    ；其以情況證據（即間接證據）斷罪時，尤須基於該證據在
    直接關係上所可證明之他項情況事實，本乎推理作用足以確
    證被告有罪，方為合法，不得徒憑主觀上之推想，將一般經
    驗上有利被告之其他合理情況逕予排除（最高法院76年台上
    字第4986號、32年上字第67號判例意旨參照）。又刑事訴訟
    法上所謂認定被告犯罪事實之證據，係指足以認定被告確有
    犯罪行為之積極證據而言，苟積極證據不足為不利於被告事
    實之認定時，即應為有利於被告之認定，更不必有何有利之
    證據（最高法院29年上字第3105號及30年上字第816號判例
    意旨參照）。
三、公訴意旨認被告另涉上開犯嫌，無非係以被告於警詢時及偵
    查中之自白、被害人丁○○之指述為其論據。訊據被告堅決
    否認有於上揭時地為本件加重竊盜之犯行，辯稱：伊犯竊案
    時均未戴手套，故遭伊破壞並入內竊取財物之車輛應都可採
    得伊之指紋，而本次遭竊車輛上既未採得伊之指紋，且伊亦
    未偷過吉普車，故伊確信本件竊案非伊所為等語。
四、經查：
  (一)被害人駱慶豐於97年12月12日下午11時40分許前某日，停放
    於臺北市○○區○○路1段145號「艋舺公園地下停車場」內
    之車牌號碼6070-EY號自用小客車駕駛座側之車窗玻璃遭人
    以螺絲起子破壞，並竊走車內之衛星導航1台之情，業據被
    害人丁○○於警詢時證述明確（見偵字第8892號卷第6頁至
    第7頁），並有臺北市政府警察局萬華分局刑案現場勘查報
    告1份（見偵字第8892號卷第12頁至第15頁）、現場照片9張
    （見偵字第8892號卷第18頁至第22頁）在卷可佐，固堪信為
    真實，然上揭事證，僅足以證明被害人駱慶豐所有之前揭車
    輛曾於上開時、地遭人破壞車窗並竊取其內所置衛星導航1
    台之事實，尚無從證明行竊之人即為被告。
  (二)再檢察官於偵查中訊問被告有無犯本件竊案時，被告係以不
    確定之語氣供稱：應該有，並表明若有採得伊之指紋，則可
    確定是伊所為等情，嗣經檢察官提示卷內刑事警察局鑑驗書
    ，表示員警於上開遭竊車輛所採得之指紋，經送鑑驗結果驗
    出為被告指紋，而詢問被告意見及行竊手法時，被告始肯定
    供述沒意見，且說明係用螺絲起子敲破上開車輛車窗玻璃以
    入內行竊等情（見偵字第8892號卷第72頁至第73頁），顯見
    被告上開自白係以前揭遭竊車輛上確驗得其指紋為前提而為
    之供述甚明，然員警於上開遭竊車輛所採得之3枚指紋，經
    送鑑驗結果，均未比對鑑驗出與被告相符指紋之情，有內政
    部警政署刑事警察局98年1月12日刑紋字第0980003989號鑑
    驗書1份在卷可稽（見偵字第8892號卷第10頁至第11頁），
    是被告此部分之自白，是否與事實相符，已非無疑。
  (二)又被告固曾於警詢時自白本件竊案為其所為，惟其於偵查中
    已表明如該車輛上確有採得伊之指紋，方可確定為其所為之
    旨，是其自白前後已有不一。復被告經本院認定有罪之上揭
    2次竊盜犯行，均分別為警在遭竊車輛上採得被告指紋之情
    ，業如前述，然警方在本次遭竊車輛上並未採得任何被告指
    紋乙情，已如上述，是被告辯稱：伊犯竊案時均未戴手套，
    故遭伊破壞並入內竊取財物之車輛應都可採得伊之指紋，而
    本次遭竊車輛上既未採得任何伊之指紋，故本件竊案非伊所
    為等語，尚非無稽，益徵被告於警詢時自白之實質真實性，
    應有可疑。
五、綜上所述，公訴人雖舉被害人駱慶豐之指述為認定被告涉犯
    本件加重竊盜犯行之證據，然核諸被害人駱慶豐之指述，僅
    能證明其所有前揭車輛遭竊之事實，尚無從確認被告即係行
    竊之人，且被告之自白又有如上之瑕疵，亦不得為認定被告
    涉有上開犯行之唯一證據。是本案依公訴意旨所舉之各項證
    據方法，尚無從證明被告有此部分之犯行，並有合理性之懷
    疑存在。此外，復查無其他積極證據足以證明被告確有公訴
    意旨所指此部分加重竊盜之犯行，揆諸首揭法條、判例要旨
    及說明，自屬不能證明被告犯罪，應為被告無罪之諭知，以
    昭審慎。
據上論斷，應依刑事訴訟法第299條第1項前段、第301條第1項，
刑法第321條第1項第3款、第320條第3項、第1項、第354條、第
55條、第25條第2項、第47條第1項、第51條第5款、第38條第1項
第2款，判決如主文。
本案經檢察官蔡偉逸到庭執行職務。
中    華    民    國    98    年    8    月    31    日
                  刑事第十庭  審判長法  官  林春鈴
                                    法  官  姚念慈
                                    法  官  謝昀璉
上正本證明與原本無異。
如不服本判決應於收受送達後10日內向本院提出上訴書狀，並應
敘述具體理由；其未敘述上訴理由者，應於上訴期間屆滿後20日
內向本院補提理由書（均須按他造當事人之人數附繕本）「切勿
逕送上級法院」。告訴人或被害人如對於本判決不服者，應具備
理由請求檢察官上訴，其上訴期間之計算係以檢察官收受判決正
本之日期為準。
                                    書記官  鄭雅文
中    華    民    國    98    年    9     月    7     日
附錄法條：刑法第321 條第1 項第3 款、第320 條第3 項、第1
項、第354 條。
中華民國刑法第321 條
（加重竊盜罪）
犯竊盜罪而有左列情形之一者，處6 月以上、5 年以下有期徒刑
：
一、於夜間侵入住宅或有人居住之建築物、船艦或隱匿其內而犯
    之者。
二、毀越門扇、牆垣或其他安全設備而犯之者。
三、攜帶兇器而犯之者。
四、結夥三人以上而犯之者。
五、乘火災、水災或其他災害之際而犯之者。
六、在車站或埠頭而犯之者。
前項之未遂犯罰之。
中華民國刑法第320 條
（普通竊盜罪、竊佔罪）
意圖為自己或第三人不法之所有，而竊取他人之動產者，為竊盜
罪，處5 年以下有期徒刑、拘役或5 百元以下罰金。
意圖為自己或第三人不法之利益，而竊佔他人之不動產者，依前
項之規定處斷。
前二項之未遂犯罰之。
中華民國刑法第354 條
（毀損器物罪）
毀棄、損壞前二條以外之他人之物或致令不堪用，足以生損害於
公眾或他人者，處2 年以下有期徒刑、拘役或5 百元以下罰金。
附表：
┌─┬──────┬──────┬─────┬───┬─────────┐
│編│            │            │          │被害人│                  │
│號│  犯罪時間  │  犯罪地點  │ 犯罪方法 │姓  名│     遭竊財物     │
├─┼──────┼──────┼─────┼───┼─────────┤
│1 │97年12月17日│臺北市萬華區│由丙○○持│甲○○│車牌號碼546－EG號 │
│  │下午1時至3時│西寧南路6之1│其所有以金│      │營業用小客車內之無│
│  │許間某時。  │號「萬華區運│屬材質製成│      │線電（價值約1萬元 │
│  │            │動中心」地下│，客觀上足│      │）及行動電話（價值│
│  │            │停車場。    │以對於人之│      │約8,000元）各1台。│
│  │            │            │生命、身體│      │                  │
│  │            │            │、安全構成│      │                  │
│  │            │            │威脅而屬兇│      │                  │
│  │            │            │器之螺絲起│      │                  │
│  │            │            │子1支敲破 │      │                  │
│  │            │            │右列汽車副│      │                  │
│  │            │            │駕駛座車窗│      │                  │
│  │            │            │後，入內行│      │                  │
│  │            │            │竊。      │      │                  │
│  │            │            │          │      │                  │
│  │            │            │          │      │                  │
├─┼──────┼──────┼─────┼───┼─────────┤
│2 │98年1月11日 │臺北市萬華區│由丙○○持│乙○○│車牌號碼7955－DJ號│
│  │下午1時40分 │西寧南路6之1│其在路旁隨│      │自用小客車。      │
│  │至2時間某時 │號「萬華區運│意撿拾非屬│      │                  │
│  │。          │動中心」地下│凶器之石頭│      │                  │
│  │            │2樓停車場。 │1個敲破右 │      │                  │
│  │            │            │列汽車駕駛│      │                  │
│  │            │            │座車窗（毀│      │                  │
│  │            │            │損部分未據│      │                  │
│  │            │            │告訴及起訴│      │                  │
│  │            │            │）後，欲入│      │                  │
│  │            │            │內行竊。  │      │                  │
│  │            │            │          │      │                  │
│  │            │            │          │      │                  │
│  │            │            │          │      │                  │
│  │            │            │          │      │                  │
│  │            │            │          │      │                  │
│  │            │            │          │      │                  │
└─┴──────┴──────┴─────┴───┴─────────┘


司法院資訊處製作；財團法人民間司法改革基金會備份。
